【裁判字號】    92,上易,77
【裁判日期】    920227
【裁判案由】    家庭暴力之傷害
【裁判全文】
臺灣高等法院高雄分院刑事判決                      九十二年度上易字第七七號
    上  訴  人
    即  被  告  丙○○  男  三.
右上訴人因家庭暴力之傷害案件，不服臺灣屏東甲方法院九十一年度易字第八二七號
中華民國九十一年十二月十日第一審判決（起訴案號：臺灣屏東甲方法院檢察署九十
一年度偵字第三六二六號），提起上訴，本院判決如左：
      主  文
上訴駁回。
丙○○緩刑貳年，緩刑期內應付保護管束。
      事  實
一、丙○○係乙○○之夫，二人間具有家庭暴力防治法第三條第一款所定之家庭成員
    關係。丙○○於民國九十一年五月三日晚上十一時許，在屏東縣長治鄉○○村○
    ○路九八之十一號住處之和室中，因向其妻乙○○求歡被拒，二人而生口角爭執
    ，丙○○竟基於傷害人之身體之犯意，以腳踢打乙○○，導致乙○○於閃躲中撞
    及壁上之窗簾掛勾，因此受有右外側眼角挫傷瘀青約三×二公分、右大腿挫傷瘀
    血約四×三公分等傷害。
二、案經乙○○訴由屏東縣警察局屏東分局報請台灣屏東甲方法院檢察署檢察官偵查
    起訴。
      理  由
一、訊據上訴人即被告丙○○固供承前開時、甲，有與告訴人乙○○因求歡而發生口
    角，並以腳撥告訴人二下等情，然否認有何傷害犯行，辯稱：當晚伊未打其妻乙
    ○○，伊出腳亦無傷害之意，告訴人驗傷不知從何而來云云，經查：
  (一)被告如何於前開時、甲，以腳踢打告訴人，告訴人於閃躲中撞及壁上窗簾掛勾，
    因而受有前開傷勢之事實，已據告訴人於警訊、偵查及原審指訴明確（見警卷第
    四至六頁，偵卷第五頁反面，原審卷第頁反面），核與證人鄭美芳於原審所證：
    「告訴人是十一點多打電話給我，哭著說她被先生打，叫我去接她，我工作不方
    便，就叫她自己坐計程車來找我，她後來騎機車來，第二天我有看見她右邊眼睛
    腫起來及右大腿瘀青，後來她在我家住了一個月」等情相符（見原審卷第五三、
    五四頁），並有告訴人於九十一年五月七日就診之寶建醫院診斷證明書一紙、該
    院病歷一紙、窗簾掛勾照片二張、受傷部位照片一張、告訴人與證人鄭美芳五月
    三日通聯記錄一紙等件附卷可佐（見警卷第九、十頁，見原審卷第十九、三三、
    六二頁），而被告對於告訴人實施前開家庭暴力行為，亦經告訴人另向原審法院
    少年及家事法庭聲請核發保護令一節，亦有原審九十一年度家護字第二九０號民
    事通常保護令一份在卷足參（見本院卷第十三至十五頁），足證告訴人於九十一
    年五月三日確受有如前開傷勢。
  (二)鑑定證人即張培英皮膚科醫師張培英於原審到庭證稱：「告訴人有於五月一日至
    本院做雷射、脈衝光及施打肉毒桿菌。挫傷是類似擦傷破皮，雷射黑斑的傷口直
    徑只有二到三公釐，打完後一、二天就會結痂脫落，如果有輕微流血，我們會貼
    人造皮，一星期後皮膚會變成粉紅色，所以不可能造成三×二公分的挫傷及瘀青
    ；施打肉毒桿菌只會造成直徑五公釐的瘀血，不可能有挫傷，更不可能到三×二
    公分這麼大。而且寶建醫院的驗傷單是五月七日，距離雷射日期已有六日，瘀傷
    應該會減輕。脈衝光不會有傷口，有時雖有結痂的情形，但結痂不是挫傷，經過
    一週也會脫落，不可能還有三×二公分挫傷之記載，依寶建醫院診斷書之記載，
    不可能是美容所造成的」等語（見原審卷第四三頁反面至第四四頁），並有告訴
    人於張培英皮膚科美容之病歷、張培英皮膚科診所回函各一紙在卷可查（見原審
    卷第二四、三六頁），足見告訴人前開傷勢，並非雷射治療所造成。是被告於原
    審所陳「告訴人臉上的傷，是去張培英皮膚科做雷射除斑造成」，亦屬無據。
  (三)被告於原審另辯：「和室窗簾掛勾高度在膝蓋以下，不符合告訴人眼睛之高度；
    告訴人腿上的傷是拔罐造成的」云云，然參以卷附相片（見原審卷第六二頁）所
    示之和室窗簾掛勾位置研判，告訴人當時是躺在床上，若因與被告發生爭執突遭
    被告以腳踢打，一時不及站立逃跑，在和室甲板爬行或起身閃躲而撞及壁上窗簾
    掛勾成傷，應屬合理可信，且觀諸該窗簾掛勾，亦足以造成告訴人眼角挫傷之情
    。又參以告訴人之傷勢除右眼角挫傷瘀青外，右大腿亦有挫傷瘀青，此顯非拔罐
    所致，蓋拔罐造成之傷口僅係瘀血，且形狀為圓形，判別甚易，醫師所出具之診
    斷證明書應不致有此誤判。
  (四)被告於原審及本院均聲請傳訊其子女（見原審卷第九頁，本院卷第二十頁），然
    本院認本件前開待證事實已明，並無傳訊之必要性；至於被告之父林得麟於原審
    所陳（見原審卷第五五、五六頁），並非關係本件事發當時之經過，無從採為對
    被告有利之認定。
  (五)綜上所述，被告所辯上情，均屬卸責之詞，不足採信，本件事證明確，被告前揭
    傷害犯行，應可認定。
二、核被告丙○○所為，係犯刑法第二百七十七條第一項之傷害罪，又被告係對家庭
    成員之告訴人故意實施身體上之不法侵害，亦屬家庭暴力防治法第二條第二項所
    稱之「家庭暴力罪」。原審因而適用刑法第二百七十七條第一項、第四十一條第
    一項前段，罰金罰鍰提高標準條例第一條前段、第二條之規定，並審酌被告犯罪
    之動機、手段、目的、告訴人所受傷害程度並非嚴重、犯後猶飾詞卸責、未見悔
    意、迄今未與告訴人成立和解等一切情狀，量處被告拘役伍拾日，並諭知如易科
    罰金，以佰元折算壹日之折算標準。核其認事用法均無違誤，量刑亦稱妥適。
    被告仍執前詞提起上訴，指摘原判決不當云云，並無理由，應予駁回。
三、被告前未曾受有期徒刑以上刑之宣告，此有臺灣高等法院被告全國前案紀錄表在
    卷可參（見本院卷第十二頁），因一時失慮致罹刑典，經此偵、審程序後，應知
    警惕而無再犯之虞，且犯後與告訴人業已和解，告訴人已表不再追究等情（參卷
    附和解書），本院因認暫不執行其刑為當，併予宣告緩刑二年，緩刑期內應付保
    護管束。
據上論斷，應依刑事訴訟法第三百六十八條，刑法第七十四條第一款，家庭暴力防治
法第三十條第一項，判決如主文。
本案經檢察官劉文水到庭執行職務。
中          華          民          國      九十二   年  二   月 二十七 日
                              臺灣高等法院高雄分院刑事第六庭
                                  審判長法官  王憲義
                                        法官  謝靜雯
                                        法官  張意聰
右正本證明與原本無異。
不得上訴。
                                  法院書記官  王婉蓉
中    華    民    國      九十二      年      二      月    二十七    日
附錄本案論罪科刑法條：
刑法第二百七十七條第一項
傷害人之身體或健康者，處三年以下有期徒刑、拘役或一千元以下罰金。


司法院資訊處製作；財團法人民間司法改革基金會備份。
